【裁判字號】    88,訴,2217
【裁判日期】    890120
【裁判案由】    毒品危害防制條例
【裁判全文】
臺灣臺中地方法院刑事判決                        八十八年度訴字第二二一七號
    公  訴  人  臺灣臺中地方法院檢察署檢察官
    被      告  甲○○
右列被告因毒品危害防制條例案件，經檢察官提起公訴（八十八年度毒偵字第一七Ｏ
Ｏ號），本院判決如左：
    主  文
甲○○連續施用第一級毒品，處有期徒刑拾月。扣案之海洛因貳拾玖包（含包裝重肆
點陸壹公克、淨重拾肆點玖公克）、殘餘海洛因之空袋玖包，沒收銷燬之；杓
匙貳支沒收。
    事  實
一、甲○○於民國八十七年間因施用毒品案件，經臺灣臺北地方法院裁定送勒戒處所
    觀察、勒戒，認無繼續施用毒品之傾向，由臺灣臺北地方法院檢察署檢察官於八
    十七年九月十六日以八十七年度偵字第一九一一六號為不起訴處分及臺灣高等法
    院臺中分院援用同一無繼續施用毒品傾向之結果，於八十七年十月三十日以八十
    七年度上訴字第一九五Ｏ號為免刑判決確定。詎甲○○仍不知悛悔警惕，復基於
    概括之犯意，自八十七年十二月底某日起至八十八年五月四日止，在臺中市○○
    路○段一八六號租處等地，以杓匙盛起海洛因摻入香煙內，點火吸用之方式，連
    續施用第一級毒品海洛因多次，期間曾於八十七年十二月二十二日凌晨零時三十
    分許，在臺中縣大肚鄉○○路一一一號華倫汽車旅館二三一室，為警查獲甲○○
    、陳靜惠（另案由臺灣高等法院臺中分院審理中）、林正雄、林偉証、李健閔（
    以上三人由檢察官偵辦中）施用第一級毒品海洛因，並扣得海洛因十一包（含包
    裝重十九．八六公克、淨重十六．二二公克）、殘餘海洛因之空袋八包；復於八
    十八年五月四日晚上八時許，在臺中市○○路○段一八六號前，為警查獲甲○○
    、陳靜惠（另案由臺灣高等法院臺中分院審理中）施用第一級毒品海洛因，並扣
    得海洛因十八包（含包裝重二三．七五公克、淨重十八．一七公克）、殘餘海洛
    因之空袋一包、供甲○○施用第一級毒品海洛因用之杓匙二支，經臺灣臺中地方
    法院檢察署檢察官聲請本院以八十八年度毒聲字第五二八號裁定送勒戒處所觀察
    、勒戒後，認有繼續施用毒品傾向。
二、案經臺中縣警察局烏日分局報告臺灣臺中地方法院檢察署檢察官偵查起訴。
    理  由
一、右揭事實，業據被告甲○○坦承不諱，並有海洛因二十九包（含包裝重四三．六
    一公克、淨重三四．三九公克）、殘餘海洛因之空袋九包、供施用第一級毒品海
    洛因用之杓匙二支扣案可資佐證，其於八十八年五月四日為警查獲時所採集之尿
    液，經送臺中縣衛生局檢驗結果，呈海洛因於人體代謝後之嗎啡陽性反應，有臺
    中縣衛生局八十八年五月二十六日檢驗尿水報告書、臺中縣警察局烏日分局委託
    鑑驗尿液編號與真實姓名對照表附卷可稽，其於臺灣臺中看守所附設勒戒處所經
    採尿後委託長昕生活事業股份有限公司檢驗結果，亦呈嗎啡陽性反應，有該公司
    出具之濫用藥物尿液檢驗報告存卷足參，前開扣案之海洛因二十九包經送法務部
    調查局以化學呈色法及氣相層析質譜儀分析法鑑定結果，均屬第一級毒品海洛因
    ，有該局八十八年二月十二日及同年六月九日鑑定通知書附卷可稽，又被告前因
    施用毒品案件，經臺灣臺北地方法院裁定送勒戒處所觀察、勒戒，認無繼續施用
    毒品之傾向，由臺灣臺北地方法院檢察署檢察官於八十七年九月十六日以八十七
    年度偵字第一九一一六號為不起訴處分及臺灣高等法院臺中分院援用同一無繼續
    施用毒品傾向之結果，於八十七年十月三十日以八十七年度上訴字第一九五Ｏ號
    為免刑判決確定，有臺灣臺中地方法院檢察署刑案資料查註紀錄表附卷足憑，其
    於五年內再犯毒品危害防制條例第十條第一項之施用第一級毒品犯行，經本院以
    八十八年度毒聲字第五二八號裁定送勒戒處所觀察、勒戒後，認有繼續施用毒品
    傾向，亦有臺灣臺中看守所附設勒戒處所八十八年五月十八日中所奕總字第一
    八七三號函附之有繼續施用毒品傾向證明書附卷可參，本案事證明確，被告連續
    施用第一級毒品犯行洵堪認定。
二、核被告甲○○所為，係犯毒品危害防制條例第十條第一項之施用第一級毒品罪，
    其施用前後持有第一級毒品海洛因之低度行為，應為施用之高度行為所吸收，不
    另論罪。其先後多次施用第一級毒品犯行，時間緊接、方法相同，觸犯構成要件
    相同之罪名，顯係基於概括犯意反覆為之，依連續犯規定論以一罪，並加重其刑
    。爰審酌被告前因施用毒品犯行，甫經觀察、勒戒後猶故態復萌，再施用第一級
    毒品不輟，無視於毒品對於自身健康之戕害及國家對於杜絕毒品犯罪之禁令，惡
    性非輕，然被告犯後尚知悔悟，本之施用毒品者均有相當程度之成癮性及心理依
    賴性，其犯罪心態與一般刑事犯罪之本質並不相同，容應以「病人」之角度為考
    量，並側重適當之醫學治療及心理矯治為宜，且被告經施以長時間之強制戒治，
    固屬保安處分之一種，然既與其所應受之刑罰，同係限制人身自由，揆諸比例原
    則，量刑不宜過重等一切情狀，量處如主文所示之刑，以示懲儆。扣案之海洛因
    二十九包（含包裝重四三．六一公克、淨重三四．三九公克），係第一級毒品、
    殘餘海洛因之空袋九包無法與海洛因單獨分離，視為第一級毒品，均依毒品危害
    防制條例第十八條第一項前段之規定，併宣告沒收銷燬之；另杓匙二支為被告所
    有，供施用第一級毒品海洛因所用之物，業據被告供陳在卷，爰依刑法第三十八
    條第一項第二款規定宣告沒收。
據上論斷，應依刑事訴訟法第二百九十九條第一項前段，毒品危害防制條例第十條第
一項、第十八條第一項前段、第二十條第三項，刑法十一條前段、第五十六條、第三
十八條第一項第二款，判決如主文。
中      華      民      國    八十九    年      一      月    二十      日
                                      法  官  陳  得  利
右正本證明與原本無異。
如不服本判決，應於判決送達後十日內向本院提出上訴狀，上訴於臺灣高等法院臺中
分院（須附繕本）。
                                      書記官
中      華      民      國    八十九    年      一      月    二十      日
附錄本案論罪科刑法條全文︰
毒品危害防制條例第十條第一項
施用第一級毒品者，處六月以上五年以下有期徒刑。


司法院資訊處製作；財團法人民間司法改革基金會備份。
